臺灣臺南地方法院民事判決　九十二年度訴字第一○六二號
　　原　　　告　　乙○○
　　訴訟代理人　　郭淑慧　　　律師
　　被　　　告　　丙○○
　　訴訟代理人　　范仲良　　　律師
　　複　代理人　　甲○○　　　.
右當事人間請求侵權行為損害賠償事件，經本院於民國九十三年三月三十日言詞辯論
終結，判決如左：
    主      文
被告應給付原告新台幣陸萬仟零拾玖元，及自民國九十二年六月十一日起至清償
日止，按週年利率百分之五計算之利息。
原告其餘之訴駁回。
訴訟費用由被告負擔百分之三，餘由原告負擔。
本判決原告勝訴部分於原告以新台幣貳萬貳仟元供擔保後，得假執行。但被告如於執
行標的物拍定、變賣或其他假執行程序終結前，以新台幣陸萬仟零拾玖元為原告
預供擔保，得免為假執行。
原告其餘假執行之聲請駁回。
    事      實
甲、原告方面：
一、聲明：
  (一)被告應給付原告新台幣（下同）二百三十萬八千五百七十四元，及自起訴狀繕本
    送達翌日起至清償日止，按週年利率百分之五計算之利息。
  (二)訴訟費用由原告負擔。
  (三)願供擔保請准宣告假執行。
二、陳述：
  (一)被告於民國（下同）九十年十月十二日下午十八時二十分許，駕駛車牌號碼ＮＮ
    Ｋ—０五一號機車（下簡稱肇事機車），沿臺南市○○○路○段由東向西行駛，
    駛上中華陸橋約一百公尺處，本應注意且能注意車前狀況，詎其疏未注意，遂撞
    及停於路旁檢視所駕駛車牌號碼ＮＩＨ—九０六號機車輪胎氣壓之原告，致原告
    受有右大腿、小腿後側擦挫傷、右踝內側骨折、尾椎挫傷、右側膝後十字韌帶部
    分斷裂、臏股軟骨損傷、右環節僵直等傷害，以上被告侵權行為事實，業經臺灣
    臺南地方法院檢察署起訴被告應負過失傷害罪責，經鈞院九十一年度交易字第四
    八號判決處拘役五十日，臺灣高等法院臺南九十一年度交上易字第一一二九號判
    決駁回上訴確定在案。
  (二)原告依民法第一百八十四條之規定等侵權行為法律關係之各項請求分述如後：
  1.醫療費用計三萬三千四百五十九元。
  2.看護費用十二萬元：原告發生車禍後，行動不便，更入院進行開刀治療，住院十
    日，術後因以石膏固定之故，無法自行下床活動，造成生活上困難，故需需聘請
    專人看護三個月，原告乃請胞弟黃福來任看護職，以一天一千二百元，住院十天
    、出院九十天計算後為十二萬元，爰依民法第一百九十三條請求。
  3.減少勞動能力損失二十八萬八千元：原告原從事小生意及駕駛計程車，因被告侵
    權行為致身體多處受傷、右踝骨折等，雖進行手術，然仍有運動障礙、活動受限
    ，術後病情不佳，日後需行內固定拔除受術且持續復健中，原告因身體傷勢致無
    法工作已年餘，爰暫以每月二萬四千元計之，爰依民法第一百九十三條之規定請
    求一年之減少勞動能力損失。又原告車禍後無法工作已年餘，雖聖和醫院回函上
    所載原告係為第一四七項障害狀態，殘廢等級十三級，減少勞動能力為之百分之
    二十三點零七云云，然此函亦明載原告右踝仍有疼痛情形，且關節活動障礙遺存
    等語，其餘九十一年十二月三日診斷書亦載原告右踝關節仍有疼痛現象，無法長
    距離行走，持續於門診治療中，即原告經過年餘治療，右踝仍疼痛、關節活動障
    害遺存、無法長距離行走，顯見其無法工作，則原告請求一年之減少勞度能力損
    失，應屬有據。
  4.非財產損害賠償二百萬元：原告原本身體健康、樂觀開朗，工祝順利，卻因被告
    之加害行為致身體多處受傷、右踝骨折，不僅無法工作持家，己更行動不便，日
    常生活均需旁人照料，甚且需長期就醫、復健等，此身體、治療過程之苦痛，對
    家人造成不便等精神折磨，非言可喻，又於九十二年七月二十九日至聖和醫院開
    刀進行內固定拔除手術，現腳仍疼痛持續服藥門診中，爰依民法第一百九十五條
    之規定請求非財產之損害賠償。
  5.茲已受領汽車強制責任保險給付十三萬二千八百八十五元，扣除後請求金額計為
  。
  (三)原告右踝內側骨折係遭被告撞擊所致，九十年十月十二日被告騎乘系爭肇事機車
    撞擊原告右腿部位，原告受撞後往前倒，身體多處受傷，並右踝內側骨折，當日
    至臺南市醫院急診，雖有照Ｘ光，但Ｘ光片不清楚且未拍攝右踝部分，原告持續
    疼痛，吃消炎藥，打消炎針均無改善，同年十月二十三日回診再照Ｘ光，發現確
    有未移位性骨裂，以上事實業經鈞院九十一年度交易字第四八號刑事案件向臺南
    市醫院查詢「原告右踝內側骨折，是否因本件車禍而起？」，經該院函覆「應有
    關連，九十年十月十二日Ｘ光不清楚，但九十年十月二十三日Ｘ光內踝有未移位
    性的骨裂」。又鈞院九十一年度訴字第二一二六號民事事件函詢臺南市立醫院，
    該願意回復「‧‧‧因左踝疼痛（應係右踝之筆誤），再照Ｘ光發現移位性內踝
    骨折，應同一次車禍，應未移位，故可能角度不同判讀不同」，被告前於臺灣高
    等法院九十一年度交上易字第一一二九號案件曾具狀聲請向人愛醫院函查原告是
    否於事故發生時受有骨折之傷勢，經法院明確認無函查之必要，而判決書中明白
    指明原告因本件車禍受有右踝內側骨折之傷害等語，因之本案被告再為相同聲請
    ，實無必要。雖臺南市立醫院函載「‧‧‧骨折‧‧‧護套保護即可，手術僅用
    於嚴重疼痛或移位性骨折」云云，然原告右踝骨折，已無法行走，乃有開刀之必
    要，故聖和醫院建議入院開刀治療，故此入院開刀治療對原告而言，確屬必要之
    醫療方式，另請參照奇美醫院九十年十月二十九日之診斷證明書。
  (四)被告執原告九十年十月十四日警訊筆錄上載「有看見對方機車由我右後方駛來，
    距我約十公尺左右」等語，主張原告於距離被告車輛約十公尺處時，突然蹲下，
    致被告閃避不及云云，確屬違誤。茲原告係突發狀況，方打方向燈靠右側暫停，
    並將車遷至路燈下、緊靠橋邊後，始見及被告來車，而非見及被告後方停車，不
    容被告惡意曲解，且此乃避免意外發生，不得以之權宜措施，並未妨礙交通，誠
    難執此認原告應負過失責任。另原告並無將腳往後伸，查被告於受次警訊筆錄中
    從未陳述原告將腳往後伸致伊撞擊原告云云；另證人即臺南市警察局交通隊警員
    葉上嘉於九十一年度交上易字第一一二九號案件審理時證稱：「他（指被告）在
    描述肇事經過時有沒有說對方忽然把腳身出來，他才撞倒對方的腳？）沒有」等
    語，且被告於臺灣臺南地方法院檢察署偵查中亦稱原告將右腿往左側伸出，又於
    九十二年七月十五日提出答辯狀中稱原告係將右腿後伸云云，同年月三十一日答
    辯狀又稱原告突然蹲下，可見被告所辯原告機車停在路橋上，妨害交通，其騎到
    他身邊，原告腳往後伸云云，前後矛盾，均屬不實，故被告未注意車前狀況致撞
    擊原告，應負過失責任，其主張信賴原則、過失相抵云云，尤屬無據。
  (五)鑑定意旨已肯認「就本案而言，如果丙○○（即被告）提高警覺，是有可能避免
    此一車禍的發生，而且丙○○不必停車，只要略微向左偏靠便可以迴避撞擊乙○
    ○，因此本分析認為丙○○不能免除未注意車前狀況的責任」，雖鑑定意旨復稱
    原告未慎選地點停車檢修云云，然原告並非無故於橋上臨時停車，乃原告機車突
    發狀況，方打方向登向右側暫停，並將車遷至路燈下，緊靠橋邊檢查，此乃避免
    意外發生，不得以之權宜措施，並未妨礙交通，且彼時，原告機車大燈係開啟，
    光線充足，誠難執此認原告無危險意識，應負過失責任。
  (六)被告左側肩關節旋轉肌斷裂傷勢，與本件車禍無關，九十年十月十二日車禍發生
    後，被告於同年月十四日、同年十一月十三日製作警訊筆錄，其自陳身體傷勢均
    只有挫傷，從未提及有「肩關節旋轉肌斷裂」傷害，是被告是否因車禍受此傷害
    ，已有疑義。又被告於車禍發生五個月後之九十一年三月十二日具狀告訴，告訴
    狀仍僅記載身體挫傷爾，就「肩關節旋轉肌斷」始終隻字未提，益證其嗣後所稱
    「肩關節旋轉肌斷裂」與本件車禍無關。另鈞院函詢臺南市立醫院，該院亦回覆
    被告「肩關節旋轉肌斷裂」與本件車禍，難以確定有直接關連性等語，益證被告
    所指，確屬無據，其主張減少二年勞動能力損失，或支出醫療費用二萬八千五百
    七十元，要屬無。退步言，距臺南市立醫院九十二年九月二十四日函上載被告於
    九十十二月七日檢查為旋轉肌斷裂，則縱鈞院審酌告有主張抵銷權限者，其本件
    車禍支出之醫療費用為九十年十月十二日之四百十元、同年月二十三日之三百七
    十元、同年月二十三日之三十元，合計八百十元。又被告車禍後仍從事販售鹽酥
    雞工作，顯見其勞動能力未受影響。
三、證據：提出臺南市立醫院驗傷診斷書、臺灣臺南地方法院檢察署九十年度偵字第
    一三七六六號起訴書、本院九十一年度交易字第四八號刑事判決書、臺灣高等法
    院臺南分院九十一年度交上易字第一一二九號刑事判決書、看護收據、高雄市汽
    車駕駛員職業工會會員證、蘇黎世產物保險股份有限公司汽車強制責任保險給付
    之付款明細各一份、臺南市立醫院、臺南市人愛醫院、奇美醫院、聖和醫院診斷
    證明八紙、臺南市人愛醫院、弘大中醫聯合診所、天心中醫醫院、高雄醫學院附
    設醫院、長庚紀念醫院、臺南市立醫院、奇美醫院、聖和醫院之醫療費用收據八
    十二紙為證。
乙、被告方面：
一、聲明：
  (一)原告之訴駁回。
  (二)訴訟費用由原告負擔。
  (三)如受不利判決，願供擔保請准宣告免假執行。
二、陳述：
  (一)緣原告乙○○於九十年十月十二日下午，駕駛車牌號碼ＮＩＨ—九０六號重型機
    車於中華東路三段，名之一道路交通安全規則第一百十一條第一項第一款之規定
    ：「橋樑、隧道、圓環、障礙物對面、鐵路平交道、人行道、行人穿越道、快車
    道等處，不得臨時停車」，詎原告仍貿然在陸橋上臨時停車檢查車輛，妨害陸橋
    上交通，且於被告騎車從後經過時，突然伸出右腿，致使被告閃避不及，導致被
    告所騎乘之肇事機車因撞到原告右腿後側而摔倒，原告因此而受有右大腿、小腿
    後側擦挫傷，被告亦因此而受到胸壁、左肘、左肩、左膝及左足多處挫傷。
  (二)被告對於本件交通事故之發生應無過失。按民法第一百八十四條第一項前段之規
    定：「因故意或過失，不法侵害他人之權利者，負損害賠償責任」，上開所指過
    失應係行為人未盡一般人之注意義務方能成立，倘若行為人已盡一般之注意義務
    時，實不能遽以有傷害之發生，而認行為人即有過失，查原告違反道路交通安全
    規則第一百十一條第一項第一款之規定，冒險於橋樑上停車，對於本件事故之發
    生顯有過失。然而，被告行經案發地點時，原告更悖於常情，於發現被告從後方
    騎乘肇事機車上橋後，突然將右腿後伸，致使被告雖採取緊急措施煞車時，已無
    法閃避，而撞擊到原告右腿後側，此一突發狀況，依一般人駕駛車輛之注意，實
    無法預知原告除了冒險於橋樑上臨時停車外，更突然將腿往後伸，是被告對於本
    件事故委實並無應注意能注意而未注意之過失，蓋參與交通之人，可信賴其他參
    與交通之對方亦能遵守交通規則，同時為必要之注意，謹慎採取適當之行動，而
    對於不可知之對方違規行為並無預防之義務，此即所為之「信賴原則」。依前開
    道路交通安全規定，原告本不得於橋樑上臨時停車，是原告已先有違反道路交通
    安全規則之情事，而原告明知被告從後方騎乘機車上橋，竟突然將右腿後伸，此
    一突發狀況，實非被告所能預期，是依上開「信賴原則」，被告對於告訴人不可
    預期之違規行為，實無預防之義務，而被告遵守交通規則駕駛車輛，並無任何過
    失之處，原告指述被告有過失傷害之行為，實無理由。
  (三)原告經鈞院九十一年度交易字第一九七號過失傷害刑事案件委託財團法人成大研
    究發展基金會（下簡稱成大基金會）鑑定發生原因及責任分析，其中包括：
  1.第五頁第二項第一點、第二點表示，事故之地點夜間橋樑之照明並不充分，且該
    路段車輛速度極快，在機慢車道上行駛或是暫停都是極危險之舉動。
  2.第九頁表示在車速三十公里時，駕駛人需十七公尺至二十五點四公尺之距離，方
    能將車輛煞停。
  3.第十頁表示，本分析認為導致本件車禍發生的相當因果關係如下：原告於橋上檢
    修車輛未警覺該地點光線不良，地形變異，容易發生危險，未有危險意識以致於
    導致後續發生的車禍。被告騎乘肇事機車見到前右方原告站立在路旁與騎機車一
    起卻未能善盡注意車前狀況的責任，第十一頁表示被告肇事責任為百分之六十，
    原告之肇事責任為百分之四十。
  4.綜上，原告就本件交通事故之發生應堪認定，惟該鑑定報告任惟被告之煞停距離
    需有十七公尺至二十五點四公尺，然而原告於案發橋樑上停車，在被告騎車從後
    方經過約十公尺左右才突然蹲下，此有原告於案發當日警訊筆錄中表示：「有看
    見對方機車由我右後方駛來，距我十公尺左右」，是原告於距離被告車輛約十公
    尺處，突然蹲下，依上開鑑定報告所示，已不及煞停距離之範圍，是被告發現時
    確實係閃避不及方使發生本件事故，理應無過失責任才是，上街鑑定報告僅以被
    告係主動車輛而需負較高比例之過失責任，顯有忽略煞停距離之疏，就被告過失
    責任部分尚不足採。
  (四)原告於本件事故發生時，僅受有擦挫傷，並無骨折之情事，查兩造於本件交通事
    故發生後，均前往臺南市立醫院急診治療，而依原告急診時所開立之驗傷診斷書
    之記載，僅有右大腿、小腿側擦挫傷之傷勢，及另原告於事隔五日之後，前往臺
    南市人愛醫院門診，亦僅有：「1.疑腦震盪後遺症。2.右下肢擦挫傷。」之傷勢
    ，並無任何右踝內側骨折之情事，況且，本件事故之發生，係因原告突然將右腿
    後伸，致使被告所騎乘之肇事機車撞擊到原告右腿後側所致，被告根本未曾撞擊
    到原告右腳腳踝之內側，亦絕不可能撞擊到腳踝內側，實無可能造成原告右腳腳
    踝內側骨折。次查，骨折之傷勢較擦挫傷更為嚴重，而腳踝骨折之人必定難以行
    走，迺原告不僅於事發當日即診時，未有任何骨折之情事，於事隔五日之後前往
    人愛醫院門診治療時，亦無骨折之症狀，足見原告於本件事故中，實為受有骨折
    之傷害，原告如今卻以事後有腳踝骨折之情事，請求被告賠償，實無理由。另鈞
    院於九十一年訴字第二一二六號民事案件審理時，函詢臺南市立醫院關於原告之
    骨折傷勢部分，表示「原告於急診後十一天來門診，因左踝疼痛，再照Ｘ光發現
    移位性內踝骨折，應同一次車禍，因未移位，故可能角度不同判讀不同，護套保
    護即可，手術僅用於嚴重疼痛或移位性骨折」，惟原告於案發後十一天，方有左
    踝疼痛而門診發現骨折，該骨折傷勢自不能逕予認定與本件事故有關，臺南市立
    醫院之回函意見與一般經驗法則不符，不足採信。此外，上開案件向聖和醫院函
    查，聖和醫院表示原告於九十年時一月一日因閉鎖性踝骨骨折而接受開刀治療，
    與上開臺南市立醫院之認定意見相左，故聖和醫院之回函意見亦不得逕予採信。
  (四)原告請求之金額並未提出任何單據證明，並不可採。
  1.醫藥費用部分：係屬腳踝骨折治療之費用，而此一骨折並非被告所造成者，自不
    得向被告請求。
  2.看護費用部分：原告於鈞院九十一年十一月二十六日開庭時表示其弟僅看顧伊十
    天，而原告卻提出一百天之看護費收據，足證該收據與事實不符。
  3.減少勞動能力損失部分：原告主張其係賣水果兼營計程車，然並未提出任何證據
    證明，蓋原告既為開車做生意賣水果，計程車僅為兼營，則原告並非以開計程車
    為業，究竟原告一年駕駛計程車幾次，當應提出證據證明，原告所提出汽車駕駛
    員職業工會勞保薪資二萬五千二百元之證明，並非原告之工作收入證明，僅係原
    告投保勞保之標準，原告並承認「因為一年只能進一級，所以我只能申報二萬五
    千二百原」，證明申報投保金額與其收入完全無關，此外，按鈞院向聖和醫院函
    查結果，依原告之傷勢，一般病患復原時間需三個月，踝關節活動需六個月恢復
    正常，足見原告主張減少勞動能力一年實有未合，而聖和醫院並認原告殘廢等級
    為十三級，減少勞動能力為百分之二十三，原告請求全部亦與該函件不符。
  4.精神賠償費用，係因腳部骨折所生，然該骨折之傷害並非被告所致，故其請求為
    無理由。
  (五)被告因本件交通事故意受有胸壁、左肘、左肩、左膝及左足多處挫傷，其中左肩
    之傷害，經診斷結果為韌帶撕裂，被告未此並住院開刀進行關節鏡韌帶修補，是
    被告因原告之不法侵害，計受有下列損害：
  1.醫療費用：九十年十月十二日至九十二年八月二十二日止，共二萬八千五百七十
    元。
  2.勞動能力減少三十八萬零一百六十元：被告因本件傷害造成左肩韌帶撕裂，經過
    手術後，仍有肩關節無力、活動受限之情形，至少需兩年以上才能復原，此一勞
    動能力減少當應由原告賠償，爰依最低薪資一萬五千八百四十元計算兩年之損失
    。
  3.精神慰撫金一百萬元：被告因本件交通事故受有上開傷害，其中左肩傷害，業經
    診斷為韌帶撕裂，被告並為此住院開刀進行關節鏡韌帶修補，經過手術後仍有關
    節無力、活動受限之情形，此一精神損害，應由原告賠償之。
  4.倘鈞院認被告應就原告之損害負責者，則被告上開損害金額爰請求相互抵銷之。
三、證據：提出臺南市立醫院驗傷診斷、醫療費用明細、警訊筆錄各一份、臺南市立
    醫院、臺南市人愛醫院診斷證明書四紙為證，並聲請傳訊證人黃福來。
丙、本院依職權調閱臺灣高等法院臺南分院九十一年度交上易字第一一二九號、本院
    九十一年度交易字第四八號過失傷害（含臺灣台南地方法院檢察署九十年度偵字
    第一三七六六號偵查卷、九十二年度執他字第六四五號執行卷、臺南市警察局第
    一分局刑案偵查卷）刑事案卷，本院九十一年度交易字第一九七號過失傷害刑事
    案卷（含臺灣臺南地方法院檢察署九十一年度偵字第五八六０號偵查卷），本院
    九十一年度訴字第二一二六號（含九十一年度交附字第四九號、九十一年度南簡
    調字第三一號），本院九十二年度訴字第一三四０號侵權行為損害賠償民事案卷
    （含本院九十一年度交附字第一一五號、九十二年度南調字第五０號案卷），向
    財政部臺灣南區國稅局臺南市分局、財政部財稅資料中心調閱兩造之財產歸戶資
    料及最近一年各類所得稅申報資料，向奇美醫院、長庚醫院、聖和醫院醫院調取
    原告之病歷資料並函查原告之受傷治療、醫療費用支出情形及兩造之殘障等級，
    復向行政院勞工委員會查詢計程車客運薪資調查統計。
    理      由
一、按訴狀送達後，原告不得將原訴變更或追加他訴。但有擴張或減縮應受判決事項
    之聲明者。民事訴訟法第二百五十五條第一項第三款定有明文。本件原告起訴時
    係主張被告應給付原告一百三十二萬二千九百七十四元（醫療費用三萬三千四百
    五十九元、看護費用十二萬元、減少勞動能力三十萬二千四百元、慰撫金一百萬
    元，扣除強制汽車責任保險金十三萬二千八百八十五元），及自起訴狀繕本送達
    之翌日起至清償日止，按週年利率百分之五計算之利息。嗣九十二年八月十二日
    以書狀擴張聲明為被告應給付原告二百三十二萬二千九百七十四元（慰撫金原請
    求一百萬元，擴張為二百萬元），及自起訴狀繕本送達之翌日起至清償日止，按
    週年利率百分之五計算之利息，復於九十三年三月三十日本院言詞辯論期日以言
    詞減縮聲明為被告應給付原告二百三十萬八千五百七十四元，及自起訴狀繕本送
    達之翌日起至清償日止，按週年利率百分之五計算之利息（減少勞動能力部分原
    請求三十萬二千四百元，減縮為二十八萬八千元），揆諸前揭說明，自應予准許
    ，合先敘明。
二、本件原告起訴主張：被告丙○○於九十年十月十二日下午十八時二十分許，駕駛
    肇事機車，沿臺南市○○○路○段由東向西行駛，駛上中華陸橋約一百公尺處，
    本應注意且能注意車前狀況，詎其疏未注意，遂撞及停於路旁檢視所駕駛機車輪
    胎氣壓之原告，致原告受有右大腿、小腿後側擦挫傷、右踝內側骨折、尾椎挫傷
    、右側膝後十字韌帶部分斷裂、臏股軟骨損傷、右環節僵直等傷害，爰依侵權行
    為法則，請求被告應給付原告二百三十萬八千五百七十四元，及自起訴狀繕本送
    達翌日起至清償日止，按週年利率百分之五計算之利息，並願供擔保請准宣告假
    執行。
三、被告則以：(一)原告乙○○於九十年十月十二日下午騎乘機車於中華東路三段，明
    知道路交通安全規則第一百十一條第一項第一款之規定，仍貿然在陸橋上臨時停
    車檢查車輛，妨害陸橋上交通，且於被告騎車從後經過時，突然伸出右腿，致使
    被告閃避不及，導致被告所騎乘之肇事機車因撞到原告右腿後側而摔倒，原告此
    一不可預期之違規行為，被告實無預防之義務，對於本件交通事故之發生應無過
    失，況依成大基金會鑑定發生原因及責任分析認為：「原告於橋上檢修車輛未警
    覺該地點光線不良，地形變異，容易發生危險，未有危險意識以致於導致後續發
    生的車禍」。(二)原告於本件事故發生時，僅受有擦挫傷，並無骨折之情事，嗣後
    方發現有骨折情形，應與本件車禍無因果關係，因此，原告主張之各項請求，均
    本於骨折治療所生，應屬無據。(三)被告因本件交通事故意受有胸壁、左肘、左肩
    、左膝及左足多處挫傷，其中左肩之傷害，經診斷結果為韌帶撕裂，被告未此並
    住院開刀進行關節鏡韌帶修補，是被告因原告之不法侵害，受有損害：醫療費用
    二萬八千五百七十元、勞動能力減少三十八萬零一百六十元、精神慰撫金一百萬
    元，合計一百四十萬八千七百三十元，倘鈞院認被告應就原告之損害負責者，則
    被告上開損害金額爰請求相互抵銷之等語。
四、原告主張其因本件交通事故受有身體及精神上之損害等情，固據其提出而為被告
    形式上所不爭之臺南市立醫院、臺南市人愛醫院、奇美醫院、聖和醫院診斷證明
    八紙、臺南市人愛醫院、弘大中醫聯合診所、天心中醫醫院、高雄醫學院附設醫
    院、長庚紀念醫院、臺南市立醫院、奇美醫院、聖和醫院之醫療費用收據八十二
    紙為證（九十二年度南調字第四０號卷（下簡稱南調卷）第八至六九十頁、本院
    卷第五四、六三、一三二頁），惟為被告否認上情，並執前揭情詞置辯；經查：
  (一)被告於九十年十月十二日下午，駕駛系爭肇事機車，沿臺南市○○○路○段慢車
    道，由東往西方向行駛，而於同日下午十八時二十分許，途經該路段之中華路橋
    上約一百公尺處時，本應注意汽車行駛時，駕駛人應注意車前狀況，並隨時採取
    必要之安全措施，而依當時天候晴有暮光、柏油路面乾燥、無缺陷、無障礙物、
    視距良好等情形觀之，客觀上亦無不能注意之情事，其竟疏於注意車前狀況，即
    貿然前行。適原告亦騎乘重型機車，沿上開中華東路三段，同向在前行經上開地
    點時，因機車輪胎有異狀，而在陸橋上臨時停車檢查其機車胎壓，被告因有前開
    疏失，以致看見正在彎腰檢查車胎之原告時，業已避煞不及，而撞及乙○○之身
    體右側，造成乙○○受有右大腿、小腿後側擦挫傷、右踝內側骨折之傷害等情，
    業據原告於被告過失傷害刑事案件（臺灣高等法院九十一年度交上易字第一一二
    九號、本院九十一年度交易字第四八號、臺灣臺南地方法院檢察署九十年度偵字
    第一三七六六號）偵審程序中指訴綦詳，並有其提出之上開診斷證明書八紙、醫
    療費用收據八十二紙附卷可參，復經本院依職權調閱本院上開刑事案卷查核屬實
    ，而被告對於確有在前揭時地發生交通事故之事實亦不爭執，是原告確因本件交
    通事故受有上開身體傷害等情，自屬真實。
  (二)雖被告抗辯原告於本件交通事故發生時，僅受有擦挫傷，並無骨折之情事等情，
    並提出臺南市立醫院驗傷診斷書、臺南市人愛醫院診斷證明書傷以為佐證云云。
    惟按當事人主張有利於己之事實者，就其事實有舉證之責任。但法律別有規定，
    或依其情形顯失公平者，不在此限。民事訴訟法第二百七十七條定有明文。又原
    告對於自己主張之事實已盡證明之責後，被告對其主張，如抗辯其不實並提出反
    對之主張者，則被告對其反對之主張，亦應負證明之責，此為舉證責任分擔之原
    則（最高法院十八年上字第二八五五號判例參照）。
  1.查九十年十月十二日本件交通事故發生時，原告被送往臺南市立醫院診療時，檢
    查結果雖僅有右大腿、小腿後側擦挫傷，此有原告提出之上開醫院出具之驗傷診
    斷書一份在卷可稽（南調卷第八頁），惟原告同年月十七日上、下午先後至臺南
    市人愛醫院診療時，足見原告之傷勢疼痛難耐，方會選擇於同一日至醫院診療兩
    次，雖經人愛醫院診療結果亦僅有疑腦震盪後遺症及右下肢擦挫傷，惟原告於同
    年月二十三日再度在前往臺南市立醫院，經該院診斷結果認原告右踝內側骨折，
    原告復於同年十一月一日至高雄市聖和醫院，診斷結果亦認原告右踝關節骨折，
    原告亦因此住院開刀治療，此有上開醫院出具之診斷證明書各一份在卷可憑（南
    調卷第九至十、十三頁），是以，原告自本件交通事故發生後，即為其右腳傷勢
　　連續密集就醫，距車禍發生不到十一日，臺南市立醫院又即診斷出原告右踝內側
　　骨折，益證原告所受之右踝內側骨折，應與本件交通事故有關甚明。
  2.次查，經本院九十一年度交易字第四八號刑事案件審理時以及本院審理時均先後
    依職權函詢臺南市立醫院關於原告之骨折發生原因，經該院分別於九十一年四月
    十八日及同年十二月十七日以（九一）南市醫字第二二五號、第八三一號函覆認
    「（問：黃君右踝骨折，是否因九十年十月十二日車禍而起？）應有關連，九十
    年十月十二日Ｘ光不清楚，但九十年十月二十三日Ｘ光內踝有未移位性的骨裂」
    、「乙○○先生（即原告）於急診（九十年十月十二日）後十一天來門診，因右
    （誤載為左）踝疼痛，再照Ｘ光發現移位性內踝骨折，應同一車禍，因未移位，
    故可能角度不同判讀不同」等語，此有上開函覆資料在卷可按（本院九十一年度
    訴字第二一二六號民事卷第二四三頁、上開刑事卷第五一至五二頁），則被告以
    原告於九十年十月十二日本件交通事故發生之初，臺南市立醫院所為之驗傷結果
    ，辯稱原告所受骨折與本件交通事故無關云云，尚嫌速斷，難以憑採。
  3.綜上各節以觀，足見原告所受右踝骨折之傷害，應係本件交通事故所致，兩者間
    具有相當因果關係，又被告原聲請傳喚人愛醫院院長林健並調閱病歷以證明原告
    骨折乙節，因人愛醫院已歇業，故傳訊不到，而以言詞捨棄傳訊（本院卷九一頁
    ），而被告復未提出其他積極證據供本院調查，是其此部分所辯，尚屬無據，不
    可採信。
  (三)按汽車之行駛時，駕駛人應注意車前狀況，並隨時採取必要之安全措施，道路交
    通安全規則第九十四條第三項分別定有明文。查被告乃沿臺南市○○○路○段慢
    車道，由東往西方向行駛，途經該路段之中華路橋上約一百公尺處，理應注意車
    前狀況，並隨時採取取必要之安全措施，依當時現場情形，客觀上並無不能注意
    之情事，已見前述，被告卻仍貿然前行，又疏未注意隨時作必要之安全措施，致
    使本件交通事故之發生等情至為明顯。又查，本件交通事故之肇事因素經本院九
    十一年度交易字第四八號刑事案件審理時囑託臺灣省臺南區車輛行車事故鑑定委
    員會鑑定，鑑定結果認：「一、丙○○駕駛重機車，未注意車前狀況為肇事主因
    」等語，此有臺灣省臺南區車輛行車事故鑑定委員會九十一年三月四日以南鑑字
    第九一０一三九號函檢送之鑑定意見書一份在卷可稽（上開刑事卷第八至十頁）
    。另本院九十一年度交易字第一九七號刑事案件審理時，再送成大基金會鑑定結
    果，亦認「如果丙○○（即被告）提高警覺，是有可能避免此一車禍的發生，而
    且丙○○不必停車，只要略微向左偏靠便可以迴避撞擊乙○○，因此本分析認為
    認丙○○不能免除未注意車前狀況的責任」，而判定被告之肇事責任為百分之六
    十，此有該基金會九十二年五月九日（９２）成大研基建字第０８７８號函檢送
    之鑑定意見書一份在卷足憑，上開送鑑定之結果，均與本院見解相同，益證被告
    確有過失無疑，是被告抗辯本件交通事故之發生，乃原告在橋樑上臨時停車，並
    突然伸出右腿，被告對此突發狀況並無法預測，故無過失乙節，顯不足採。此外
    ，被告因本件過失傷害刑事部分，業經本院刑事庭審理結果，認被告過失傷害犯
    行明確，而判處拘役五十日，原告不服聲請檢察官上訴，嗣經臺灣高等法院臺南
    分院審理結果駁回上訴而確定乙節，業經本院依職權調閱前揭臺灣高等法院臺南
    高分院九十一年度交上易字第一一二九號、本院九十一年度交易字第四八號等刑
    事偵審案卷查明屬實，是被告對於本件交通事故之發生確有過失乙節，應堪認定
    。
五、再按因故意或過失不法侵害他人之權利者，負損害賠償責任；不法侵害他人之身
    體或健康者，對於被害人因此喪失或減少勞動能力或增加生活上之需要時，應負
    損害賠償責任；不法侵害他人之身體、健康者，被害人雖非財產上之損害，亦得
    請求賠償相當之金額，民法第一百八十四條第一項、第一百九十三條第一項、第
    一百九十五條第一項分別定有明文。本件交通事故之肇致，係因被告未注意車前
    狀況之過失行為，致本件交通事故之發生，原告因而受有右大腿、小腿後側擦挫
    傷、右踝內側骨折之傷害，且兩者間復有相當因果關係，則原告主張被告應負損
    害賠償責任者，自屬有據。被告既應負損害賠償之責，爰就原告請求之項目及金
    額逐次審酌於後：
  (一)醫療費部份：
  1.原告主張因本件交通事故受有右大腿、小腿後側擦挫傷、右踝內側骨折之傷害，
    並因上開骨折而住院進行開刀手術，共支出醫藥費用三萬三千四百五十九元，此
    金額已扣除健保之給付乙節，業據其提出由臺南市人愛醫院、弘大中醫聯合診所
    、天心中醫醫院、高雄醫學院附設醫院、長庚紀念醫院、臺南市立醫院、奇美醫
    院、聖和醫院之醫療費用收據八十二紙為證（南調卷第二二至六五頁），經核與
    原本相符，復經被告對形式上所不爭執（本院卷第一三五頁），應可信實，
  2.至被告抗辯依臺南市立醫院之診斷認原告就右踝骨折部分並無進行手術之必要云
    云，查臺南市立醫院九十一年十二月十七日（九一）南市醫字第八三一號函固稱
    原告右踝骨折部分，護套保護即可，手術僅用於嚴重疼痛或移位性骨折等語（本
    院九十一年度訴字第二一二六號民事卷第二四三頁），惟原告仍因右踝部位持續
    疼痛有感行走困難，於九十年十月二十九日轉至奇美醫院診療，經診斷為右側足
    踝骨折，宜手術及石膏固定，復前往高雄市聖和醫院診療，經診斷亦認為閉鎖性
    踝骨折，醫生遂建議原告入院開刀治療，此有奇美醫院診斷證明書及聖和醫院九
    十一年十月九日以（九一）聖醫字第一四號函暨病歷資料一份在卷可稽（本院卷
    第一三二頁、第二一二號民事卷第四二至六十頁），足徵原告因右踝持續疼痛先
    後前往奇美醫院、聖和醫院診療，經醫師診斷均認宜手術治療，方住院進行開刀
    手術，與臺南市立醫院所出具上開診斷證明書之所載醫囑意見並未相左，則上開
    手術應屬必要之醫療行為，換言之，原告因進行骨折手術所支出之醫療費用，乃
    屬治療上之必要費用，於法並無不合，此部分應予准許。
  3.綜上，原告請求醫療費用合計共三萬三千四百五十九元乙節，即屬有據，應予准
    許。
  (二)看護費部分：
  1.原告主張其手術住院以及出院療養期間後，由其弟黃福來負責照料看護一百天，
    以每日一千二百元計算，共計十二萬元等語，並提出看護收據一紙為證（南調卷
    六九頁），查原告主張看護期間為一百天乙節，然並未提出積極證據以證明有無
    看護一百天之必要，經本院向聖和醫院函詢關於原告手術住院期間及返家期間之
    看護情形，經該院函覆：「病患乙○○（即原告）於九十年十一月一月至同年十
    一月十日住院接受開刀治療，若住院日頭尾都算為十日。病人出院後因石膏固定
    ，造成上廁所、洗澡等困難，從事此類活動，需由他人幫忙。因病人開刀治療時
    ，本人尚未至本院服務，依由病歷記載，病人應是需由他人協助活動，時間為六
    週至石膏拿下為止」，此有該院九十三年二月二十四日第０九三０二０二一號函
    在卷可證（本院卷第七二、九二頁），又參以醫院聘僱看護一日（二十四小時）
    ，其職責為身體照顧（包括清潔、翻身、餵食、更換床單）、安全照顧、觀察點
    滴、紀錄等工作等，準此，原告於住院期間，因甫施行開刀治療、鋼釘固定並敷
    以石膏固定，需相當醫療復原行為，如施打點滴之觀察、清潔、如廁等身體照顧
    、行動安全照料等均需專人看護，應堪以全日二十四小時之看護為必要，出院後
    ，因石膏固定，以致如廁、洗澡等活動，需他人從旁協助即可，並不需全日看護
    ，因此，參酌專業醫師之評估意見，足見原告於住院及出院期間合計六週即四十
    二天內，須他人從旁協助甚明，再參以原告自承：「我弟弟看顧我十天，出院後
    約三個月因為裝有石膏行動不便，無法翻身，如廁洗澡困難，都是親戚朋友幫忙
    照顧，我吃飯不需他人協助，但無法出門」等語（本院九十一年度訴字第二一二
    六號卷第一七四頁），益徵原告於出院後，亦不需專人二十四小時看護，應可認
    定，惟斟之原告因本件傷害而受有右踝骨折，施以手術後，因敷有石膏固定，致
    行動上有所不便，是以平日生活上看護工作，應在於協助其完成，彌補其行動不
    便之處，故以半日（十二個小時）看護應已足夠，準此計算，原告主張其弟黃福
    來看護期間以四十二天之期間方屬合理，超過此期間之看護則屬無必要。
  2.再參以目前國內病患家庭僱傭看護之支出為每小時一百元予以核計，此有臺南市
    住院病患家事服務業職業工會於九十一年時一月十三日，以九二南市住工總字第
    三一號函覆可按，則原告主張因傷住院手術及出院後無法自行起居，由其弟黃福
    來看護，以每日一千二百元計算其看護費用，並未逾上開職業工會每日二千四百
    元及半日（十二小時）一千二百元之金額，應可採取，準此計算，原告可得請求
    之看護期間四十二天（其中全日制十天、半日制三十二天），每日看護費用均以
    一千二百元核看護費用共計為五萬零四百元【計算式：（42日×1200元）＝
    50400】，從而，原告請求被告給付看護費五萬零四百元，洵屬有據，應予准許
    ，至逾越上開範圍者，則為無理由。
  3.至被告抗辯所提之看護收據不實，並聲請傳訊證人即擔任看護之黃福來云云，查
    原告因傷住院手術及出院後因敷石膏無法自理生活起居，而需他人從旁協助，且
    經專業醫師評估原告需他人從旁協助之期間為四十二天等情，已見前述，又按親
    屬間之看護，縱因出於親情而未支付該費用，然其所付出之勞力，顯非不能以金
    錢為評價，此種基於身分關係之恩惠，自不能加惠於加害人，而應比照一般看護
    情形，認被害人受有相當看護費之損害，命加害人賠償，始符民法第一百九十三
    條第一項所定「增加生活上需要」之意旨（最高法院八十九年度台上字第一七四
    九號判決要旨），查原告雖因傷，由親屬代為照料日常生活，固係基於親情，但
    親屬看護所付出之勞力，並非不能評價為金錢，只因兩者身分關密切而免除支付
    義務，此種親屬基於身分關係之恩惠，自不能嘉惠於加害人，故由親屬看護時，
    雖無現實看護費之支付，但應衡量及比照僱用職業護士看護情形，仍應認原告受
    有相當於親屬看護費之損害，揆諸前揭判決要旨，自得向被告請求賠償，又看護
    費用之計價，經本院參酌臺南市住院病患家事服務業職業工會關於國內病患家庭
    僱用看護費用標準，認原告請求每日一千二百元，並不逾前揭標準（全日二十四
    小時制二千四百元、半日十二小時制一千二百元），應足堪採信，是被告請求傳
    訊證人黃福來，應無必要，從而，被告此部分抗辯並無足採。
  (三)勞動能力減損部分
  1.原告主張其原從事小生意及駕駛計程車，因本件交通事故致身體多處受傷、右踝
    骨折，雖進行手術後，仍有運動障礙，且術後病情不佳，日後需行內固定拔除手
    術，且持續復健中，無法工作已年餘，故請求一年之勞動能力損失二十八萬八千
    元等情，並提出聖和醫院出具之診斷證明書一份為憑，惟經本院依職權向聖和醫
    院函查，經該院於九十二年一月三日以（九一）聖醫字第０二０號函覆稱：「並
    晃乙○○先生，於民國九十年十一月一日，因閉鎖性踝骨骨折，在本院接受開刀
    治療，依一般病患復原時間，約需三個約時間骨折癒合，踝關節活動約需六個月
    恢復正常」等語，此有上開函文暨病歷資料附卷可稽（本院第二一二六號民事卷
    第二五七至二五九頁），且據原告提出之奇美醫院所出具之診斷證明書，亦認原
    告右側足踝骨折，宜手術及石膏固定約休養三個月等情（本院卷第一三二頁），
    而為原告進行右踝骨折手術之聖和醫院對原告之病情最為清楚，考量原告之特殊
    體質，方評估其復原期間，足徵原告所需復原期間六個月已足。
  2.再查，原告主張其勞動能力損失程度為全部，惟據聖和醫院鑑定原告於術後門診
    追蹤，依Ｘ光顯示骨折以癒合，但右踝仍有疼痛情形，且關節活動障礙遺存，符
    合勞工保險殘廢給付標準之第一百四十七項障害狀態，殘廢等級為十三級，減少
    勞動能力之比例為百分之二三點零七，有上開函文在卷可稽（本院第二一二六號
    民事卷第二五七至二五八頁），因此，足證原告減少勞動能力之程度僅為百分之
    二三點零七。
  3.原告主張其每月駕駛計程車之營業收入為二萬四千元，核與本院依職權向行政院
    勞工委員會函詢計程車客運業別之薪資調查為每月二萬四千元相符，此有該會於
    九十二年九月四日以勞統三字第０九二００四八七八二號函檢送之「九十年臺灣
    地區計程車營運狀況調查摘要分析」一份在卷可參（本院卷第一０四至一一七頁
    ），應可信實，準此，原告於復原期間內所減少之勞動能力為三萬三千二百二十
    一元【（24000元×6個月×23.07％＝33220.8，四捨五入後為33221】，是以，
    原告主張勞動能力減少之損失在三萬三千二百二十一元之範圍內，洵屬正當，逾
    上開金額之請求者，即屬無據。
  (四)精神慰藉金部分：
  1.按慰藉金之賠償以人格權遭受侵害，使精神上受有痛苦為必要，至其核給之標準
    固與財產上損害之計算不同，惟非不可斟酌雙方身分、資力與加害程度，及其他
    各種情形核定相當之數額（最高法院五十一年台上字第二二三號判例參照）。本
    件原告因受被告不法侵害身體，致受有傷害，據以請求精神慰藉金，於法並無不
    合。
  2.本院另參酌原告國小畢業，從事小生意及駕駛計程車，每月收入約四萬多元，而
    被告之教育程度為國小畢業，協助兒子從事鹹酥雞的生意，每日收入約一千餘元
    ，子女均已成年，尚有一間房屋在貸款等情，業經兩造於本院審理時所自陳（本
    院第二一二六號民事卷第一九九頁），且互不爭執，均堪信實。另原告名下並無
    任何不動產，僅登記有汽車一部，且無任何所得申報資料，而被告名下則有土地
    四筆、房屋一棟、汽車一部，八十九及九十年度之股利收入分別為二百零一元及
    一百十三元乙節，此有財政部財稅資料中心九十一年十月八日，以資五字第九一
    一七五四七一號函，以及財政部臺灣省南區國稅局臺南市分局檢送兩造之歸戶財
    產查詢清單及八十九、九十年度綜合所得稅各類所得資料清單在卷可按（本院第
    二一二六號民事卷第三七至四一、六六至七二頁），本院審酌上開兩造之身分、
    地位、經濟能力，及原告因本件交通事故受有右踝骨折，需六個月之復原時間，
    又因受傷後活動程度受限，致原告右腳踝遺存關節活動障害等情形，然其身體所
    受之傷害程度仍屬不輕，另徵之被告對於本件交通事故之發生應負較大之過失責
    任，然於本件交通事故發生後，迄今猶不願與原告和解，甚而對原告提出過失傷
    害等告訴，經本院刑事庭審理判決後，仍不服聲請檢察官上訴後，經臺灣高等法
    院臺南分院審理後認判處原告拘役，及原告於本件交通事故發生後受有身體傷害
    造成精神上之痛苦，於求償過程中所受之身心煎熬，又需面對刑事偵審程序對其
    精神上傷害甚重等一切情狀，認原告主張其因之受有精神上之損害二百萬元者，
    在二十五萬元範圍內，於法並無不合，應予准許外，逾上開金額之請求，即屬無
    據，應予駁回。
  (四)綜上，本件原告請求被告賠償之損害中，就醫藥費用三萬三千四百五十九元、看
    護費用五萬零四百元、勞動能力減少之損失三萬三千二百二十一元及精神慰藉金
    二十五萬元，合計共三十六萬七千零八十元部分，自屬有理由。
六、第按損害之發生或擴大，被害人與有過失者，法院得減輕賠償金額，或免除之，
    民法第二百十七條第一項定有明文；又非財產上之損害，被害人對於損害之發生
    或擴大，與有過失者，因民法第二百十七條既未將之除外，依公平之原則，自應
    一體適用。
  (一)查本件車禍係因被告未注意車前狀況，且未隨時注意採取必要之安全措施，而依
    當時客觀情況並無不能注意之情事，竟疏未注意以致肇事，而具有過失，已如前
    述。
  (二)又按橋樑處不得臨時停車，道路交通安全規則第一百十一條第一項第一款定有明
    文。
  1.查原告乃領有職業駕駛執照，為豐富駕駛經驗之人，對於上開交通安全規則理應
    知悉甚稔，而肇事當時係晴天、暮光、四線道、柏油路面、標線清晰、有快慢車
    道劃分、陸橋上、機慢車道限速四十公里，有前開道路交通事故調查報告表載明
    可考，據此判斷，足見依當時狀況原告客觀上並無不能注意之情狀，詎原告騎乘
    機車行車上開陸橋時，本應注意且能注意橋樑上不得臨時停車，竟疏於注意該處
    為陸橋上之機慢車優先道，未顧及有無來車即貿然將其機車臨時停在陸橋之機慢
    車道上，並下車彎身檢查機車胎壓，適被告行經上開陸橋，本亦應注意且能注意
    竟疏未注意車前狀況，致自後撞上正在彎腰檢查車胎之原告，造成二人均人車倒
    地而肇事，兩造均有違前開規定之注意義務，其二人均顯有過失。
  2.復經本院刑事庭審理時囑託臺灣省台南區車輛行車事故鑑定委員會鑑定結果，認
    為「一、丙○○駕駛重機車，未注意車前狀況，為肇事主因。二、乙○○駕駛重
    機車，橋上停車妨害交通，為肇事次因」等語，又送臺灣省車輛行車事故覆議鑑
    定委員會覆議結果，亦認為「‧‧‧依卷附跡證資料研議結論，照原鑑定意見，
    惟意見一文詞中增列『夜間』，意見二文詞改為『乙○○於夜間駕駛重機車，橋
    上臨時停車未注意交通安全，為肇事次因』」等語，此有該委員會南鑑字第九一
    ０一三九號鑑定意見書一份及覆議委員會九十一年六月四日府覆議字第九一０七
    一六號函各一份附卷可考（本院九十一年度交易字第四八號刑事卷第八至十一、
    七三至七四頁），經再送成大基金會鑑定結果，亦同此（指覆議鑑定結果）認定
    ，並認被告之肇事責任為百分之六十（運動中應主動迴避之一方，肇事責任較重
    ），原告之肇事責任為百分之四十，此亦有該基金會九十二年五月九日（９２）
    成大研基建字第０８７８號函檢送之鑑定意見書一份在卷足憑（見本院九十一年
    度交易字第一九七號刑事卷第四三頁），並經本院依職權調閱是開刑事案卷查核
    屬實，是以，依上開鑑定之結果，均足以證明原告對於本件交通事故之發生與有
    過失，至為明確，被告抗辯本件應有過失相抵原則之適用，即無不合。
  (三)本院審酌被告騎乘肇事機車行經上開陸橋，屬運動中應主動迴避之一方，未依前
    開規定注意車前狀況，並隨時注意採取必要安全措施，就本件交通事故之發生應
    負六成之過失比例，而原告行經在上開陸橋上臨時停車，應負四成之過失責任，
    上開成大基金會之鑑定報告亦同此見解，足認此責任分配應屬公允，爰依前揭過
    失相抵之原則，減輕被告四成之賠償責任，依此計算，本件被告應賠償金額為二
    十二萬零二百四十八元【計算式：367080×0.6＝220248】之範圍內，為有理由
    。
七、末按保險人依本法規定給付之保險金，視為加害人或被保險人損害賠償金額之一
    部分，加害人或被保險人受賠償請求時，得扣除之，強制汽車責任保險法第三十
    條定有明文。查本卷原告業已領取強制汽車責任保險金十三萬二千八百八十五元
    ，有原告提出之蘇黎世產物保險股份有限公司理賠理算付款明細三紙及連線郵局
    電腦託收票據收據二份可資為憑（本院卷第五一至五三頁、本院第二一二六號民
    事卷第一九二頁），復為被告所不爭執，揆諸前揭法條規定，原告所得請求之損
    害賠償金額自應扣除已領取保險金，則原告所得請求之金額為元【計算式：
    000000-000000＝87363元】。
八、第按二人互負債務，而其給付種類相同，並均屆清償期者，各得以其債務，與他
    方之債務，互為抵銷。民法第三百三十四條第一項前段定有明文。查被告抗辯原
    告對於本件交通事故之發生亦負過失責任，而被告因本件交通事故亦受有胸壁、
    左肘、左肩、左膝及左足多處挫傷，其中左肩之傷害經診斷結果為韌帶撕裂，為
    此被告住院開刀進行關節鏡韌帶修補手術，而受有醫療費用二萬八千五百七十元
    、勞動能力減少三十八萬零一百六十元、精神慰撫金一百萬元之損害，惟原告否
    認上情，經查：
  (一)原告騎乘機車行車上開陸橋時，本應注意且能注意橋樑上不得臨時停車，竟疏於
    注意該處為陸橋上之機慢車優先道，未顧及有無來車即貿然將其機車臨時停在陸
    橋之機慢車道上，並下車彎身檢查機車胎壓，適被告行經上開陸橋，本亦應注意
    且能注意竟疏未注意車前狀況，致自後撞上正在彎腰檢查車胎之原告，造成二人
    均人車倒地而肇事，兩造均有違前開規定之注意義務，其二人均顯有過失，已見
    前述，且原告亦經臺灣高等法院臺南分願及本院刑事庭審理後，認原告過失傷害
    犯行明確，而判處拘役三十日，並得易科罰金確定，復經本院依職權上網查閱臺
    灣高等法院臺南分院九十二年交上易字第九二一號判決以及調閱本院九十一年度
    交易字第一九七號刑事案卷查核屬實，是原告主張其對本件交通事故之發生並無
    過失云云，顯不足採。
  (二)被告主張其因本件交通事故受有身體及精神上之損害等情，固據其提出而為原告
    形式上所不爭之臺南市立醫院出具之診斷證明書三紙、醫療費用收據七份（本院
    卷第二一至二三、四一至四三、九七至九八頁），惟原告主張被告左側肩關節旋
    轉肌斷裂傷勢，與本件車禍無關等情，經查，本件交通事故發生後，被告隨即被
    送往臺南市立醫院診療，經該院九十年十月十二日診斷結果認被告僅左下肢及左
    上肢多處擦傷，同年十月二十三日再至醫院診療，猶認被告僅受有胸壁、左肘、
    左肩、左膝及左足多處挫傷，遲至二個月後即九十年十二月七日方至臺南市立醫
    院診斷有左側肩關節旋轉肌斷裂，而於九十一年三月二十日住院進行修補手術，
    此有被告提出之臺南市立醫院診斷證明書二份在卷可稽（本院卷第二一、二三頁
    ），另本院依職權向臺南市立醫院函詢被告之病情，經該院於九十二年九月二十
    四日以南市醫字第九二０六三九號函覆稱被告左肩旋轉肌斷裂，與本件交通事故
    間難以確定有直接相關性，此有上開函文在卷可按（本院卷第一二一頁），查被
    告於本件交通事故發生後即至臺南市立醫院進行診療，該院對於被告之病情應最
    為瞭解，依其專業判斷猶無法斷定被告左肩旋轉肌斷裂與本件交通事故有直接相
    關性，而被告就此復未提出其他積極證據供本院調查，是以，揆諸民事訴訟法第
    二百七十七條之規定以及最高法院十八年上字第二八五五號判例要旨，尚難徒憑
    被告於本件交通事故發生後，受有左肩旋轉肌斷裂，即認與本件交通事故有相當
    因果關係，因此，被告主張其因本件交通事故受有胸壁、左肘、左肩、左膝及左
    足多處挫傷，堪認與本件交通事故有相當因果關係外，其餘傷勢則屬無據。
  (三)被告主張其因本件交通事故之發生所受之各項損失分述如下：
  1.醫療費部份：被告主張因本件交通事故受有胸壁、左肘、左肩、左膝及左足多處
    挫傷及左側肩關節旋轉肌斷裂，而於九十一年三月二十日住院進行修補手術，支
    出醫療費用二萬八千五百七十元，並提出上開診斷證明書及醫療費用收據為證，
    惟查被告抗辯其受有左肩關節旋轉肌斷裂與本件交通事故並無因果關係，已見前
    述，準此，被告抗辯所支出之醫療費用，除九十年十月十二日至九十年十二月二
    十三日所為關於上開擦、挫傷診療之醫療費用支出八百十元（即九十年十月十二
    日支出四百十元、同年月二十三日支出四百元），有被告提出而為原告所不爭之
    醫療費用明細彙總表在卷足憑（本院卷第九八頁），核與本件交通事故有相當因
    果關係，且屬治療上所必要之費用外，其後關於左肩關節旋轉肌斷裂部分而支出
    之醫療費用即屬無據，不應准許。
  2.被告又抗辯其因左肩韌帶撕裂，經手術後，仍有肩關節無力、活動受限之情形，
    爰請求勞動能力減少之損失三十八萬零一百六十元，惟被告所受左肩關節旋轉肌
    斷裂與本件交通事故並無相當因果關係，已見前述，縱經臺南市立醫院判定被告
    前開傷勢合乎勞工保險上肢機能障礙第九十四項一上肢三大關節中有一大關節遺
    存運動障害等情，此有該院九十二年一月二十九日（九二）南市醫字第六三號函
    在卷可按（本院第二一二六號卷第二六六頁），仍不得向原告請求賠償。
  3.被告其因本件交通事故受有胸壁、左肘、左肩、左膝及左足多處挫傷，致精神上
    受有損害，自得請求非財產損害賠償，本院參酌原告國小畢業，從事小生意及駕
    駛計程車，每月收入約四萬多元，而被告之教育程度為國小畢業，協助兒子從事
    鹹酥雞的生意，每日收入約一千餘元，子女均已成年，尚有一間房屋在貸款等情
    ，業經兩造於本院審理時所自陳（本院第二一二六號民事卷第一九九頁），且互
    不爭執，均堪信實。另原告名下並無任何不動產，僅登記有汽車一部，且無任何
    所得申報資料，而被告名下則有土地四筆、房屋一棟、汽車一部，八十九及九十
    年度之股利收入分別為二百零一元及一百十三元乙節，此有財政部財稅資料中心
    九十一年十月八日，以資五字第九一一七五四七一號函，以及財政部臺灣省南區
    國稅局臺南市分局檢送兩造之歸戶財產查詢清單及八十九、九十年度綜合所得稅
    各類所得資料清單在卷可按（本院第二一二六號民事卷第三七至四一、六六至七
    二頁），本院審酌兩造之身分、地位、經濟能力，及被告因本件交通事故所受胸
    壁、左肘、左肩、左膝及左足多處挫傷等傷勢尚輕等一切情狀，認被告抗辯其因
    之受有精神上之損害一百萬元者，在六萬元範圍內，於法並無不合，應予准許外
    ，逾上開金額之請求，即屬無據，應予駁回。
  4.綜上，本件原告請求被告賠償之損害中，就醫藥費用八百十元及精神慰藉金六萬
    元，合計共六萬零八百十元部分，自屬有理由。
  (四)末按損害之發生或擴大，被害人與有過失者，法院得減輕賠償金額，或免除之，
    民法第二百十七條第一項定有明文；又非財產上之損害，被害人對於損害之發生
    或擴大，與有過失者，因民法第二百十七條既未將之除外，依公平之原則，自應
    一體適用。查本件車禍係因被告未注意車前狀況，且未注意隨時採必要之安全措
    施，且依當時客觀情況並無不能注意之情事，竟疏未注意以致肇事，而與有過失
    ，且應負六成之過失責任，已如前述，爰依過失相抵之原則，減輕原告六成之賠
    償責任，準此計算，本件原告應賠償被告之金額為二萬四千三百二十四元【計算
    式：60810×0.4＝24324】之範圍內，為有理由。
九、綜上所述，原告本於侵權行為之損害賠償請求權，請求被告應給付醫療費用三萬
    三千四百五十九元、看護費用五萬零四百元、減少勞動能力之損失三萬三千二百
    二十一元、精神慰撫金二十五萬元，合計共三十六萬七千零八十元，經依過失相
    抵原則減輕後之金額為二十二萬零二百四十八元，再扣除原告已領取之強制汽車
    責任保險金十三萬二千八百八十五元；另因被告因本件交通事故所受之損害，原
    告應賠償被告醫療費用八百十元、慰撫金六萬元，經依過失相抵減輕後之金額為
    二萬四千三百二十四元，故再抵銷應賠償被告之二萬四千三百二十四元後，原告
    請求被告給付六萬三千零三十九元，及自起訴狀繕本送達之翌日（即九十二年六
    月十一日）起至清償日止，按週年利率百分之五計算之法定利息範圍內，為有理
    由，應予准許。至逾此部分所為損害之請求，為無理由，應予駁回。
十、本件待證事實已臻明確，兩造其餘之攻擊防禦方法及舉證，於判決結果已不生影
    響，爰不一一詳為論述，附此敘明。
十一、本件原告勝訴部分，兩造分別陳明願供擔保請准宣告假執行及免為假執行，核
      均無不合，爰分別酌定相當之擔保金額，併予准許。至原告敗訴部分，其假執
      行之聲請失所附麗，應予駁回。
十二、據上論結，本件原告之訴為一部有理由、一部無理由，依民事訴訟法第七十九
      條、第三百九十條第二項、第三百九十二條第二項、第三項，判決如主文。
中　　　華　　　民　　　國　　九十三　　年　　　四　　　月　　 十三　　 日
　　　　　　　　　　　　　　　臺灣台南地方法院民事第二庭
~B審判長法　　　官　蔡美美
~B　　　法　　　官　高如宜
~B      法　　　官　黃欣怡
右正本證明與原本無異
如對本判決上訴，須於判決送達後二十日內向本院提出上訴狀
中　　　華　　　民　　　國　　九十三　　年　　　四　　　月　　 十三　　 日
~B　　　法院書記官　陳美虹
